臺灣高雄地方法院民事裁定　　　　　　　100年度監字第128號
聲　請　人　洪黃玉真
上聲請人聲請處分受監護宣告人洪清治之不動產事件，本院裁定
如下：
    主  文
准許聲請人處分受監護宣告人洪清治所有如附表所示之不動產。
聲請程序費用新臺幣壹仟元由聲請人負擔。
    理  由
一、按「民法總則中華民國97年5 月2 日修正之條文施行前，已
    為禁治產宣告者，視為已為監護宣告；繫屬於法院之禁治產
    事件，其聲請禁治產宣告者，視為聲請監護宣告；聲請撤銷
    禁治產宣告者，視為聲請撤銷監護宣告；並均於修正施行後
    ，適用修正後之規定。」、「民法規定之禁治產或禁治產人
    ，自民法總則中華民國97年5 月2 日修正之條文施行後，一
    律改稱為監護或受監護宣告之人。」、「中華民國97年5 月
    2 日修正之民法總則第14條至第15條之2 之規定，自公布後
    1 年6 個月施行。」，97年5 月23日修正公布之民法總則施
    行法第4 條第2 項、第4 條之1 、第4 條之2 分別定有明文
    。經查，本件聲請人之配偶洪清治於民國95年11月2 日，經
    本院以95年度禁字第305 號裁定宣告為禁治產人，且聲請人
    為洪清治之監護人等情，有本院95年度禁字第305 號裁定1
    份在卷可憑，則於98年11月23日上揭法條生效後，依上揭法
    條規定內容，應視為洪清治業經監護宣告，且聲請人向本院
    聲請准許其處分洪清治之不動產，亦應適用修正後之相關規
    定處理，合先敘明。
二、次按「監護人對於受監護人之財產，非為受監護人之利益，
    不得使用、代為或同意處分。監護人為下列行為，非經法院
    許可，不生效力：(一)代理受監護人購置或處分不動產。」，
    98年11月23日修正生效之民法第1101條第1 項、第2 項第1
    款分別定有明文，又上揭規定於受監護宣告人之監護亦準用
    之，民法第1113條亦定有明文。
三、本件聲請意旨略以：聲請人之配偶即受監護宣告人洪清治所
    有如附表所示之土地5 筆（下稱系爭不動產），其上有老舊
    之未保存登記建物，經高雄市政府工務局發函表示該建物因
    部分屋頂破損脫落，需限期整修，否則將予以處罰，現受監
    護宣告人家族中有人願意購買系爭不動產，是聲請人有處分
    系爭不動產之需要，爰依法聲請本院准許處分系爭不動產等
    語。
四、經查，聲請人主張之上揭事實，業據聲請人於本院審理中陳
    述在卷，並有聲請人提出之系爭不動產之土地登記謄本10份
    、聲請人及受監護宣告人之戶籍謄本、高雄市政府工務局99
    年12月28日高市工務建字第0990053950號函文各1 份為證，
    且經本院依職權調閱95年度禁字第305 號卷宗核閱屬實，而
    經本院核閱上揭書證內容，核與聲請人上揭主張尚屬相符，
    是聲請人上揭主張，應堪採信。而依聲請人上揭主張，係因
    系爭不動產上有老舊之未保存登記建物，需限期整修，否則
    將遭主管機關處罰，而因現受監護宣告人家族中有人願意購
    買系爭不動產，故有處分系爭不動產之需要等語，本院審酌
    聲請人上揭主張處分系爭不動產之事由，尚查無有惡意變賣
    不動產或其他顯然不適當情事存在，則參諸上揭法條規定，
    聲請人所為本件聲請，於法尚無不合，應予准許。
五、依非訟事件法第21條第1 項前段、第24條，裁定如主文
中    華    民    國     100   年    3    月    29    日
                         家事法庭法  官  呂憲雄
以上正本係照原本作成。
如不服本裁定，應於收受裁定後10日內，向本院提出抗告狀，須
按對照提出繕本，並繳納裁判費。
中    華    民    國     100   年    3    月    29    日
                                 書記官  沈  蘊
附表：
┌──┬───────────────────┐
│編號│土地之內容                            │
├──┼───────────────────┤
│1   │高雄市○○區○○段0000-0000 地號      │
│    │所有權人：洪清治                      │
│    │面積：27.00平方公尺                   │
│    │權利範圍：16分之1                     │
├──┼───────────────────┤
│2   │高雄市○○區○○段0000-0000 地號      │
│    │所有權人：洪清治                      │
│    │面積：37.00平方公尺                   │
│    │權利範圍：16分之1                     │
├──┼───────────────────┤
│3   │高雄市○○區○○段0000-0000 地號      │
│    │所有權人：洪清治                      │
│    │面積：118.00平方公尺                  │
│    │權利範圍：16分之1                     │
├──┼───────────────────┤
│4   │高雄市○○區○○段0000-0000 地號      │
│    │所有權人：洪清治                      │
│    │面積：5.00平方公尺                    │
│    │權利範圍：16分之1                     │
├──┼───────────────────┤
│5   │高雄市○○區○○段0000-0000 地號      │
│    │所有權人：洪清治                      │
│    │面積：17.00平方公尺                   │
│    │權利範圍：16分之1                     │
└──┴───────────────────┘